【裁判字號】    97,上易,3046
【裁判日期】    971231
【裁判案由】    詐欺
【裁判全文】
臺灣高等法院刑事判決                97年度上易字第3046號
上  訴  人  臺灣士林地方法院檢察署檢察官
被      告  乙○○
上列上訴人因詐欺案件，不服臺灣士林地方法院97年度易字第
1445號，中華民國97年9月30日第一審判決（起訴案號：臺灣士
林地方法院檢察署97年度偵字第8295號，併審案號97年度偵字第
8647號），提起上訴，本院判決如下：
    主  文
上訴駁回。
    事  實
一、乙○○明知將自己帳戶提供他人使用，依一般社會生活通常
    經驗，可預見可能遭他人利用做為詐騙，竟仍以縱使如此亦
    不違其本意之幫助詐欺之不確定故意，明知其在網路上應徵
    之工作而要求提供銀行帳戶、提款卡及告知密碼，顯不合常
    理，只因急於找工作，竟於97年5月2日上奇摩知識＋張貼要
    找工作的文章，而與某真實姓名年籍不詳，自稱「趙小姐」
    之詐騙集團成員聯絡，相約於97年5月7日，在臺北火車站西
    三門處，將所申請之臺北富邦銀行帳號000000000000號帳戶
    之提款卡變更為「趙小姐」所要之密碼後，交付「趙小姐」
    所指派之1名男子及女子，嗣該詐騙集團真實姓名年籍不詳
    之成員，基於共同詐欺之犯意聯絡，於97年5月10日23時許
    ，先後撥打電話給被害人陳芳蓉、甲○○佯稱係東森購物人
    員，並詐稱：當時送貨員給的簽帳單是分期付款單，其須將
    錢匯入指定帳戶，即會取消分期付款等語，致使陳芳蓉、甲
    ○○均陷於錯誤。陳芳蓉將新台幣（下同）16,000元領出依
    該成員指示匯入上揭乙○○之帳戶，另甲○○亦陷於錯誤，
    於當晚10時37分、10時42分及10時45分許，在桃園縣中壢市
    ○○路268號臺北富邦銀行北中壢分行，以自動櫃員機無摺
    存款方式，分3次合計82,000元存入乙○○上開帳戶內。
二、案經臺北市政府警察局北投分局報請檢察官偵查起訴，及移
    請原審併辦。
    理  由
一、上揭事實業據被告於原審審理中表示認罪，核與被害人甲○
    ○、陳芳蓉於警訊指述情節相符，被害人之報案資料、被害
    人甲○○轉帳紀錄單、陳芳蓉存款交易明細表、被告上開帳
    戶開戶資料及歷史交易明細表等在卷足稽，被告犯行足以認
    定。
二、核被告所為係幫助犯刑法第339條第1項之詐欺罪，按幫助犯
    在成立上屬於從犯，惟其罪責與可罰性之根源，仍在於幫助
    行為本身，亦即因幫助之加功行為，從屬造成法益之侵害，
    故在決定刑事責任時，應求諸幫助行為本身，而與正犯罪數
    之認定標準取決於侵害法益個數之情形不同，本件實行詐騙
    之正犯，因刑法修正後刪除連續犯、常業犯等規定，自應成
    立數個詐欺取財既遂罪並予分論併罰，但幫助犯之刑事責任
    既非取決於侵害法益之個數，而應求諸幫助行為本身，故以
    一個幫助行為，幫助他人實行數個犯罪，應依刑法第55條想
    像競合論以一罪，而非以正犯之犯罪競合關係為依據故本件
    應僅成立一個幫助犯罪併為敘明。
三、原審以被告罪證明確，適用刑法第30條、第339條第1項、第
    41條第1項前段，並審酌被告之素行、犯罪動機、目的、手
    段、造成之危害及犯後坦承犯行，態度良好等一切情狀，量
    處拘役五十日，如易科罰金以新台幣一千元折算一日，其認
    事用法均無違誤，量刑亦稱妥適，公訴人依聲請上訴意旨徒
    以尚未達成和解賠償損害（事後已達成和解，提出和解書影
    本附卷），指摘量刑過輕云云，尚非有理由，上訴應予駁回
    。
四、被告經合法傳喚，無正當理由未到庭，爰不待其陳述逕行判
    決。
據上論斷，應依刑事訴訟法第368條、第371條，判決如主文。
本案經檢察官柯晴男到庭執行職務。
中    華    民    國    97    年    12    月    31    日
                  刑事第八庭審判長法  官  鄭文肅
                                  法  官  楊貴志
                                  法  官  蔡光治
以上正本證明與原本無異。
不得上訴。
                                  書記官  陳韋杉
中    華    民    國    97    年    12    月    31    日
附錄：本案論罪科刑法條全文
刑法第339條第1項
意圖為自己或第三人不法之所有，以詐術使人將本人或第三人之
物交付者，處5 年以下有期徒刑、拘役或科或併科1 千元以下罰
金。


司法院資訊處製作；財團法人民間司法改革基金會備份。
